臺灣屏東地方法院刑事判決
110年度原易字第55號
公  訴  人  臺灣屏東地方檢察署檢察官
被      告  凃嘉宏



選任辯護人  李建宏律師（法扶律師）
上列被告因詐欺案件，經檢察官提起公訴（110年度偵字第198、
203、786、5894號），因被告於準備程序中就被訴犯罪事實為有
罪之陳述，經告知簡式審判程序之旨，並聽取當事人之意見後，
經本院合議庭裁定由受命法官獨任進行簡式審判程序，茲判決如
下：
    主    文
凃嘉宏犯如附表編號1至4所示之罪，各處如附表編號1至4所示之
刑及宣告如附表編號1至4所示之沒收。應執行拘役玖拾日，如易
科罰金，以新臺幣壹仟元折算壹日。
    犯罪事實
一、凃嘉宏意圖為自己不法之所有，基於詐欺得利之犯意，在位
    於屏東縣○○市○○巷0號之72之住所內，分別於如附表所示時
    間，以如附表所示方式詐欺如附表所示之人即楊宇倫、蔣守
    德、林政穎與郭品綸（下稱楊宇倫等人），致楊宇倫等人陷
    於錯誤，誤信凃嘉宏有交易遊戲點數之真意，而分別依凃嘉
    宏指示揭露其等遊戲點數序號及密碼供凃嘉宏儲值使用，或
    匯款至凃嘉宏指定之金融機構帳戶內。
二、案經楊宇倫訴由桃園市政府警察局桃園分局、蔣守德及林政
    穎訴由臺北市政府警察局大同分局、郭品綸訴由新北市政府
    警察局蘆洲分局報告臺灣屏東地方檢察署檢察官偵查起訴。
    理    由
一、上揭犯罪事實，業據被告凃嘉宏於本院準備程序及審理時均
    坦承不諱（見本院卷第70、71、93、94、149、192、215頁
    ），核與證人即告訴人楊宇倫等人於警詢時之證述大致相符
    （見警卷一第5至7頁，警卷二第9至13頁，警卷三第19至21
    頁，偵卷四第17至19頁），並有告訴人楊宇倫提出之社群軟
    體臉書（下稱臉書）主頁1幀暨與被告間通訊軟體（下稱臉
    書訊息）臉書訊息對話記錄擷圖10幀、MyCard點數1,000點
    訂購商品通知函之電子信箱擷圖1幀、智冠科技公司之被告
    會員基本資料、儲值資料及登入資料、MyCard序號MEGMCL00
    0383儲值查詢結果、龍翔網路有限公司之會員資料及兆豐國
    際商業銀行（下稱兆豐銀行）虛疑帳號0000-0000-0000-000
    0號之交易明細、龍翔網路有限公司民國110年4月21日第000
    0000000號函暨檢附之被告註冊資料、藍新科技股份有限公
    司繳款明細及登入歷程、龍翔網路有限公司110年4月29日第
    0000000000號函暨檢附之被告註冊資料、資金明細、藍新繳
    款明細、消費紀錄、提款紀錄、告訴人蔣守德提出臉書主頁
    擷圖1幀、告訴人蔣守德郵局存摺封面、與被告間臉書訊息
    對話紀錄擷圖34幀、玉山商業銀行交易擷圖2幀、龍翔網路
    有限公司109年10月22日第0000000000號函暨檢附之虛擬帳
    戶入款資料、被告會員暨提款資料、告訴人林政穎提出之與
    被告間臉書對話紀錄擷圖19幀、與被告通訊軟體LINE（下稱
    LINE）對話紀錄擷圖1幀、台新國際商業銀行（下稱台新銀
    行）自動櫃員機交易明細擷圖2幀、藍新科技股份有限公司
    之龍翔網路有限公司會員資料及兆豐銀行虛擬帳號000-0000
    000000000000號帳戶及台新銀行虛擬帳號帳號000-00000000
    00000000號帳戶之交易明細、龍翔網路有限公司基本資料、
    新北市政府警察局蘆洲分局三民派出所109年9月19職務報告
    、告訴人郭品綸提出之與被告間臉書訊息對話紀錄擷11幀、
    與被告LINE對話紀錄擷圖33幀、臺幣活存明細擷圖2幀、蝦
    皮購買點數擷圖1幀、蝦皮購買點數之臺幣活存明細擷圖2幀
    、綠界科技股份有限公司109年11月13日綠管外字第0000000
    00號暨檢附之虛擬帳號000-0000-0000-0000-0000號之被告
    基本資料及交易明細、綠界平台會員服務條款、Mycard序號
    MFUMFP001028儲值查詢結果、遊戲點數交易區、GASHMYCARD
    貝殼幣臉書社團畫面擷圖1幀、門號0000000000號通聯調閱
    查詢單、IP118.233.38.92申裝人查詢結果、被告使用之暱
    稱「林佳」社群軟體臉書畫面擷圖3幀、GOOGLE電子郵件信
    箱申請人資料、智冠科技-產品與服務頁面擷圖及CIBMALL網
    站首頁畫面擷圖各1幀在卷可查（見警卷一第27至29、33、3
    4、37至61、67至69、71頁，警卷二第25、27至69、73至81
    、83至99、101、103頁，警卷三第25至28、31至36頁，偵卷
    一第29至33、77至85頁，偵卷三第37、38頁，偵卷四第23至
    59、61至63、65至70頁），足佐被告前揭任意性自白與事實
    相符，堪信為真實。從而，本件事證明確，被告上揭犯行，
    洵可認定，應依法論科。
二、論罪科刑
  ㈠刑法第339條第1項、第2項分別規定詐欺取財及詐欺得利罪，
    前者之行為客體係指財物，後者則指取得債權、免除債務、
    延期履行債務或提供勞務等財物以外之財產上不法利益（最
    高法院86年度台上字第3534號判決意旨參照）。經查，MyCa
    rd點數係儲存於遊戲伺服器內之電磁紀錄，並非以物理形態
    現實存在之有形體財物，且該遊戲點數可供交易使用或移轉
    給第三人，具有經濟上之價值，屬於刑法保護之財產上利益
    ，若以詐術手段取得，應認係取得財產上不法之利益。是核
    被告如附表編號1、4分別詐得MyCard點數1,000、3,000點部
    分所為，均係犯刑法第339條第2項之詐欺得利罪，被告如附
    表編號2、3、4分別詐得新臺幣（下同）9,215、2萬、9,000
    元部分所為，則均係犯刑法第339條第1項之詐欺取財罪。公
    訴意旨認被告本案如附表編號1所為，係犯刑法第339條第1
    項之詐欺取財罪，容有誤會，惟因二者基本社會事實同一，
    並經本院於準備程序時告知被告及其辯護人變更起訴法條之
    旨（見本院卷第130頁），無礙被告防禦權之行使，爰依刑
    事訴訟法第300條規定，變更起訴法條而予審理。
　㈡被告以如附表編號4所示一行為同時觸犯詐欺取財及詐欺得利
    2罪名，為想像競合犯，應依刑法第55條之規定，從一情節
    較重之詐欺取財罪處斷。
　㈢檢察官就犯罪事實一部起訴者，依刑事訴訟法第267條規定，
    其效力及於全部，受訴法院基於審判不可分原則，對於未經
    起訴之其餘事實，應一併審判，此為犯罪事實之一部擴張。
    起訴意旨雖漏未敘及告訴人郭品綸遭詐騙而依指示揭露其My
    Card點數3,000點卡號、密碼之犯罪事實，然此部分與起訴
    書如附表編號4所載告訴人郭品綸遭詐騙而依指示匯款至9,0
    00元之行為，為一罪關係，依刑事訴訟法第267條規定，亦
    為起訴效力所及，且本院於審理中已提示相關證據，並經辯
    護人為實質辯護，已無礙於被告防禦權之行使，本院自得一
    併審理。
　㈣被告如附表編號1至4所犯各罪，時間有間、詐欺對象不同，
    顯係犯意各別，行為互殊，應分論併罰。
  ㈤被告所犯前揭各罪之科刑，爰以被告之責任為基礎，並審酌
    被告不思循正當途逕賺取錢財，竟圖不法利益，而行本案詐
    欺犯行，漠視他人財產法益，其犯罪之動機、目的殊無足取
    。次衡被告以如附表所示手段訛詐告訴人楊宇倫等人，使人
    際間彼此信賴之基礎受到嚴重破壞，並斟酌告訴人楊宇倫等
    人受騙情形均相似之犯罪情節。又衡被告坦承犯行，並自承
    ：已與如附表編號1、2所示之人達成和解，惟僅依約賠付如
    附表編號1所示之人，未賠付如附表編號2所示之人，其餘如
    附表編號3、4所示部分則均未與告訴人達成和解或賠償分文
    等語（見本院卷第131頁），並有和解契約2份、匯款紀錄在
    卷可考（見本院卷第101至107頁），而異其犯後態度與各該
    告訴人受損害程度與受填補之情形，而分別予以評價。暨考
    量被告於本院審理中自陳：我的教育程度為高職畢業，與父
    母、兄長同住，臨時工，需要扶養母親、兄長等語（見本院
    卷第215頁）之智識程度、家庭生活及經濟狀況等一切情狀
    ，就被告如附表編號1至4所犯各罪，分別量處如各該編號所
    示之刑，並諭知易科罰金折算標準。復本於罪責相當性之要
    求，在外部性及內部性界限範圍內，綜合斟酌被告前揭犯罪
    行為之不法與罪責程度，及對其施以矯正之必要性，就其所
    犯各罪，依刑法第51條第6款規定，定其應執行刑如主文所
    示，並諭知易科罰金之折算標準。
三、沒收部分：
  ㈠犯罪所得，屬於犯罪行為人者，沒收之，前2項之沒收，於全
    部或一部不能沒收或不宜執行沒收時，追徵其價額，第1項
    及第2項之犯罪所得，包括違法行為所得、其變得之物或財
    產上利益及其孳息，刑法第38條之1第1項前段、第3項及第4
    項分別定有明文。查被告供稱：詐得本案遊戲點數，其等價
    值與新臺幣兌換比例為1比1等語（見本院卷第192頁），是
    被告詐欺所得分別計算如附表編號1至4所示，為被告本案各
    該犯行之犯罪所得，除如附表編號1部分外（詳如下述），
    均應依刑法第38條之1第1項前段、第3項規定，宣告沒收，
    於全部或一部不能沒收或不宜執行沒收時，追徵其價額。
  ㈡犯罪所得已實際合法發還被害人者，不予宣告沒收或追徵。
    刑法第38條之1第5項定有明文。經查，告訴人楊宇倫如附表
    編號1所受損害，業經與被告達成和解，獲得賠償，犯罪所
    得已賠償告訴人楊宇倫等情，已如前述，此部分應認已實際
    合法發還告訴人楊宇倫，依刑法第38條之1第5項規定，自無
    庸宣告沒收或追徵。
據上論斷，應依刑事訴訟法刑事訴訟法第273條之1第1項、第284
條之1、第299條第1項前段、第300條，刑法第339條第1項、第2
項、第55條、第41條第1項、第51條第6款、第38條之1第1項前段
、第3項，刑法施行法第1條之1第1項，判決如主文。
本案經檢察官李仲仁提起公訴，檢察官吳政洋到庭執行職務。
中    華    民    國   111   年    7    月    14     日
                  刑事第四庭  法  官  錢毓華
以上正本證明與原本無異。
如不服本判決應於收受判決後20日內向本院提出上訴書狀，並應
敘述具體理由；其未敘述上訴理由者，應於上訴期間屆滿後20日
內向本院補提理由書（均須按他造當事人之人數附繕本）「切勿
逕送上級法院」。
中　　華　　民　　國　　111 　年　　7 　　月　　14　　日
                              書記官  郭淑芳    
附錄本案論罪科刑法條：刑法第339條第1項、第2項。
中華民國刑法第339條第1項、第2項
意圖為自己或第三人不法之所有，以詐術使人將本人或第三人之
物交付者，處五年以下有期徒刑、拘役或科或併科五十萬元以下
罰金。
以前項方法得財產上不法之利益或使第三人得之者，亦同。
附表：
編號 告訴人 詐欺方式 詐欺所得價值 主文      所犯罪名及科刑 沒收之宣告 1 楊宇倫 凃嘉宏於109年8月12日18時30分許，以臉書訊息向楊宇倫佯稱欲以GASH點數1,000元交換MyCard點數1,000點云云，致其陷於錯誤，而依指示揭露其MyCard卡號、密碼供凃嘉宏儲值使用。 1,000元 凃嘉宏犯詐欺得利罪，處拘役拾日，如易科罰金，以新臺幣壹仟元折算壹日。 無。 2 蔣守德 凃嘉宏於109年8月30日12時30分許，以臉書訊息向蔣守德佯稱欲以9,215元出售GASH遊戲點數1萬點云云，致其陷於錯誤，而先後於109年8月30日13時4分許、同日14時30分許，各匯款4,615元、4,600元，至凃嘉宏指定之兆豐銀行虛擬帳號0000000000000000、0000000000000000號帳戶。 9,215元（計算式：4,615元＋4,600元＝9,215元） 凃嘉宏犯詐欺取財罪，處拘役參拾日，如易科罰金，以新臺幣壹仟元折算壹日。 未扣案之犯罪所得新臺幣玖仟貳佰壹拾伍元沒收，於全部或一部不能沒收或不宜執行沒收時，追徵其價額。 3 林政穎 凃嘉宏見林政穎於臉書社團張貼欲購買遊戲點數之文章，即於109年9月4日15時39分許，以臉書訊息及LINE向林政穎佯稱有2萬元之遊戲點數可供出售云云，致其陷於錯誤，而先後於109年9月4日16時22分許、同日17時14分許，各匯款1萬元、1萬元，至凃嘉宏指定之兆豐銀行虛擬帳號0000000000000000號帳戶、台新銀行虛擬帳號0000000000000000號帳戶。 2萬元（計算式：1萬元＋1萬元＝2萬元） 凃嘉宏犯詐欺取財罪，處拘役伍拾日，如易科罰金，以新臺幣壹仟元折算壹日。 未扣案之犯罪所得新臺幣貳萬元沒收，於全部或一部不能沒收或不宜執行沒收時，追徵其價額。 4 郭品綸 凃嘉宏見郭品綸於臉書社團張貼欲購買遊戲點數之文章，即於109年9月10日22時28分許，以臉書訊息及LINE向郭品綸佯稱可以9,000元出售MyCard卡號MFUMEP001028、面額1萬點之點數云云，致其陷於錯誤，而於109年9月11日0時12分許，匯款9,000元至凃嘉宏指定之中國信託銀行虛擬帳號0000000000000000號帳戶，復依指示揭露其MyCard點數3,000點卡號、密碼供凃嘉宏儲值使用。 1萬2,000元（計算式：9,000元＋3,000元＝1萬2,000元） 凃嘉宏犯詐欺取財罪，處拘役肆拾日，如易科罰金，以新臺幣壹仟元折算壹日。 未扣案之犯罪所得新臺幣壹萬貳仟元沒收，於全部或一部不能沒收或不宜執行沒收時，追徵其價額。